【裁判字號】    99,抗,190
【裁判日期】    990730
【裁判案由】    保留法定空地
【裁判全文】
臺灣高等法院高雄分院民事裁定           99年度抗字第190號
抗  告  人  丙○○
相  對  人  甲○○
相  對  人  乙○○
相  對  人  丁○○
上列抗告人因與相對人間保留法定空地事件，對於台灣高雄地方
法院民國99年5 月20日99年度補字第626 號裁定，提起抗告，本
院裁定如下：
    主  文
抗告駁回。
抗告訴訟費用由抗告人負擔。
    理  由
一、抗告意旨略以：伊係請求相對人依法保留法定空地，並未要
    求相對人對伊賠償，而無任何財產權之爭執，原裁定認本件
    係屬因財產權而涉訟，係屬誤會；又伊於民國97年間以新台
    幣（下同）1,800,000 元購買高雄縣鳳山市○○○路86巷3
    號房屋（下稱系爭房屋），伊要求系爭房屋不因相對人未保
    留法定空地而漏水、能施作維修、不聞惡臭，係伊擁有系爭
    房屋之基本權利，原審核定本件訴訟標的價格為1,650,000
    元，幾與系爭房屋之買價相當，有欠適當；另伊前曾就本件
    聲請調解（原法院99年度司鳳調字第29號），並於調解不成
    立證明書送達後10日之不變期間內提起本訴，伊前繳納之調
    解費1,000 元，應自本件中扣除等語。
二、本件抗告人於原審起訴主張相對人甲○○、乙○○、丁○○
    就其等所有門牌號碼高雄縣鳳山市○○○路94號、92號、90
    號房屋，未依建築法第25條規定，向主管機關申請核發執照
    ，擅自在其等所應留設之法定空地上建造違章建築，以致每
    當天雨，雨水即順其等之建築物灌入系爭房屋，且系爭房屋
    牆壁須整修時，工人均無法接近，復常有惡臭自相對人圍設
    之法定空地中之排水溝發出，爰聲明請求相對人依建築法第
    11條規定保留法定空地。
三、按訴訟標的之價額，由法院核定；核定訴訟標的之價額，以
    起訴時交易價額為準；無交易價額者，以原告就訴訟標的所
    有之利益為準，民事訴訟法第77條之1 第1 、2 項定有明文
    。又訴訟標的價額不能核定者，以第466 條所定不得上訴第
    三審之最高利益額數加十分之一定之，同法第77條之12亦有
    明文。經查，抗告人於起訴狀內並未記載本件訴訟標的，及
    其因本件訴訟標的所有之利益為何。雖其於本院調查程序中
    陳述：系爭房屋於天雨時約有六分之一會被流入之雨水浸濕
    ，以伊購買系爭房屋之價格為1,800,000 元計算，該部分價
    值約300,000 元，因漏水而價值減半，減為150,000 元，如
    需修復須花費約60,000元，兩者相減為90,000元，故伊就本
    件訴訟標的所有之利益為90,000元等語（見本院卷第31頁）
    。惟經本院行使闡明權，抗告人仍未能具體陳述其所欲主張
    之訴訟標的。而其就前揭所述訴訟標的利益之依據（如系爭
    房屋買價、濕損面積、修復費用），亦未能提出書、物證以
    供本院調查審酌；且該利益之計算方式亦難認合於事理。據
    上堪認，本件訴訟標的價額確屬不能核定，揆諸前揭說明，
    自應以民事訴訟法第466 條所定不得上訴第三審之最高利益
    額數加十分之一即1,650,000 元定之。從而，原審以1,650,
    000 定本件訴訟標的之價額，洵無違誤。抗告人指摘原裁定
    不當，求為廢棄，係無理由，應駁回其抗告。
四、惟抗告人曾就本件聲請調解，並於調解不成立證明書送達10
    日之不變期間內提起本件訴訟，此經本院調取原法院99年度
    司鳳調字第29號卷核閱明確。依民事訴訟法第419 條第3 項
    、第423 條第1 項前段規定，應視為抗告人自聲請調解時，
    已經起訴，且其調解程序費用，應作為訴訟費用之一部。故
    抗告人應補繳之裁判費應扣除其前已繳納之調解程序費用1,
    000元。附此敘明。
五、據上論結，本件抗告為無理由，爰依民事訴訟法第495條之
    1、第449條第1項、第95條、第78條，裁定如主文。
中    華    民    國    99    年    7     月    30    日
                            民事第三庭
                                審判長法官  張國彬
                                法      官  吳登輝
                                法      官  甯  馨
以上正本證明與原本無異。
如不服本裁定應於送達後10日內向本院提出再抗告狀（並按他造
當事人之人數附繕本），並繳納再抗告費新臺幣1,000 元。
再為抗告僅得以適用法規顯有錯誤為理由，並應委任律師為代理
人。
中    華    民    國    99    年    7     月    30    日
                                書  記  官  施耀程
附註：
抗告人之配偶、三親等內之血親、二親等內之姻親，或抗告人為
法人、中央或地方機關時，其所屬專任人員具有律師資格並經法
院認適當者，亦得為第三審代理人。
抗告人或其法定代理人具有律師資格者及前項情形，應於提起抗
告或委任時釋明之。

司法院資訊處製作；財團法人民間司法改革基金會備份。
